臺灣臺中地方法院臺中簡易庭民事判決 
                                   111年度中簡字第1591號
原      告  謝雨澄  
被      告  廖苑伶  
上列當事人間請求確認本票債權不存在事件，於民國111年7月14
日言詞辯論終結，本院判決如下：
    主  文
確認本院一一一年度司票字第二０八七號裁定附表編號1所載，原
告簽發發票日民國一一０年十月八日、票據號碼TH0000000、票面
金額新臺幣貳拾萬元之本票，超過票面金額新臺幣柒萬零伍佰零
捌元之本票債權不存在。
原告其餘之訴駁回。
訴訟費用由被告負擔百分之六十五，餘由原告負擔。
    事實及理由
一、原告主張：被告持原告簽發發票日民國110年10月8日、票據
    號碼TH0000000、票面金額新臺幣（下同）20萬元之本票（
    下稱系爭本票），聲請本院111年度司票字第2087號裁定准
    予強制執行。原告於簽發系爭本票後，已陸續於110年12月7
    日、8日、9日陸續轉帳清償10萬元、10萬元、2萬3571元，
    共計22萬3571元，被告卻遲未歸還系爭本票，爰請求確認被
    告對系爭本票之本票債權不存在等語，並聲明：確認被告持
    有原告簽發系爭本票之本票債權不存在。
二、被告則以：原告前於110年8月1日以投資為由向被告借款350
    萬元，雙方有簽訂投資借貸契約書，被告陸續匯款350萬元
    予原告，被告於110年9月6日發現遭原告詐騙要求還款，原
    告於110年10月8日稱當日會匯給被告20萬元，簽立3張面額2
    0萬元本票（含系爭本票）及1張面額270萬元本票合計330萬
    元予被告。原告陸續還款22萬3571元係依契約約定清償每月
    利息5萬元，並非清償系爭本票票款等語資為抗辯。答辯聲
    明：原告之訴駁回。
三、得心證之理由：
  ㈠按確認法律關係之訴，非原告有即受確認判決之法律上利益
    者，不得提起之，民事訴訟法第247條第1項前段定有明文。
    所謂即受確認判決之法律上利益，係指法律關係之存否不明
    確，原告主觀上認其在法律上之地位有不妥之狀態存在，且
    此種不妥之狀態，能以確認判決將之除去者而言（最高法院
    52年台上字第1240號判決見解相同）。原告主張被告所持系
    爭本票債權不存在，為被告所否認，原告於私法上之地位難
    謂無受侵害之危險，又此項危險得以對於被告之確認判決除
    去，原告提起本件確認之訴，有即受確認判決之法律上利益
    而有權利保護之必要，合先敘明。
　㈡被告執有原告簽發系爭本票，聲請本院111年度司票字第2087
    號裁定准予強制執行（裁定附表編號1），有該裁定附卷可
    稽（見卷第17-18頁），並據本院調閱前開卷宗核閱無訛。
　㈢按「票據債務人不得以自己與發票人或執票人之前手間所存
    抗辯之事由對抗執票人。但執票人取得票據出於惡意者，不
    在此限。」，票據法第13條定有明文。依此規定，票據直接
    前後手間得為票據原因抗辯。本件兩造為系爭本票之直接前
    後手，原告得主張票據原因抗辯。查兩造於110年8月1日簽
    訂投資借貸契約書，約定「甲方（即被告）願將金錢350萬
    元借貸與乙方（即原告）…2.乙方每月需支付5萬元給甲方作
    為利息。」，有該投資借貸契約書在卷可稽（見卷第55-57
    頁）。兩造不爭執被告於110年9月6日要求原告還款，原告
    於110年10月8日清償20萬元並簽立3張面額20萬元本票（含
    系爭本票）及1張面額270萬元本票合計330萬元予被告，堪
    認原告簽發系爭本票原因係為擔保返還被告借款。原告主張
    110年10月8日被告僅要求原告還款330萬元沒有講到利息云
    云，然被告否認拋棄利息之請求，原告亦未舉證被告拋棄依
    投資借貸契約書約定之利息請求權，自難認定被告不得請求
    原告支付利息。
　㈣按110年7月20日修正民法第205條規定「約定利率，超過週年
    百分之十六者，超過部分之約定，無效。」。兩造簽訂投資
    借貸契約書，約定原告向被告借款350萬元每月應付利息5萬
    元，則年息為百分之171，已逾民法第205條規定最高利率限
    制，原告僅得請求按年息百分之16計算之利息。次按「對於
    一人負擔數宗債務而其給付之種類相同者，如清償人所提出
    之給付，不足清償全部債額時，由清償人於清償時，指定其
    應抵充之債務。」，「清償人所提出之給付，應先抵充費用
    ，次充利息，次充原本；其依前二條之規定抵充債務者亦同
    。」，民法第321條、第323條分別定有明文。原告主張就其
    於110年8月1日向被告借款350萬元，陸續於①110年9月15日
    清償5萬元，②110年10月8日清償5萬元，③110年10月8日清償
    10萬元，④110年10月8日清償10萬元，⑤110年12月7日清償10
    萬元，⑥110年12月8日清償10萬元，⑦110年12月9日清償2萬3
    571元，業據其提出交易明細及轉帳畫面在卷可佐（見卷第5
    1-53頁），堪認為真正。茲依原告110年8月1日借款後陸續
    還款情況，先抵充利息後再抵充原本計算如附表所示，至原
    告最後一次於110年12月9日清償2萬3571元，尚欠借款本金3
    17萬0508元，即已清償所欠330萬元票款中之12萬9492元（0
    000000元－0000000元＝129492元）。
　㈤按執票人執有發票人簽發之多紙本票，其就每一紙本票對發
    票人各有其票據債權存在，發票人請求確認執票人執有之多
    紙本票債權之某部分不存在，乃對數張本票債權合併提起消
    極確認之訴，自須指出各該本票之債權於如何之範圍內不存
    在(最高法院104年度台上字第1548號判決參照)。原告於110
    年10月8日簽立3張面額20萬元本票（含系爭本票）及1張面
    額270萬元本票用以擔保返還被告借款。原告已清償借款本
    金12萬9492元，依其主張係先清償系爭本票，則系爭本票之
    本票債權於超過票面金額7萬0508元部分之本票債權因清償
    而歸於消滅。原告請求確認前開因清償部分之本票債權不存
    在，為有理由，逾此部分為無理由。
四、從而，原告請求確認系爭本票就超過票面金額7萬0508元部
    分之本票債權不存在，為有理由，逾此部分為無理由，應予
    駁回。
五、本件事證已臻明確，兩造其餘攻擊防禦方法及舉證，核與判
    決之結果不生影響，無庸逐一論究，併此敘明。
六、據上論結，本件原告之訴為一部有理由，一部無理由，依民
    事訴訟法第79條判決如主文。
中　　華　　民　　國　　111 　年　　8 　　月　　11　　日
                  臺灣臺中地方法院臺中簡易庭
                                  法  官  熊祥雲
以上正本係照原本作成。
如不服本判決，應於送達後20日內，向本院提出上訴狀並表明上
訴理由，如於本判決宣示後送達前提起上訴者，應於判決送達後
20日內補提上訴理由書（須附繕本），如委任律師提起上訴者，
應一併繳納上訴審裁判費。
中　　華　　民　　國　　111 　年　　8 　　月　　11　　日
                                  書記官  王麗麗　
附表（新臺幣）
編號 還款日期  債權本金 利息（以年息16%算，小數點以下4捨5入） 還款金額 清償本金 不足利息 1 110.09.15 0000000元 69041元（0000000元×16/100×45/365＝69041元 50000元 0元 19041元 2 110.10.08 0000000元 35288元（0000000元×16/100×23/365＝35288元 250000元 195671元（250000元－19041元－35288元＝195671元） 0元 3 110.12.07 0000000元（0000000元-195671元＝0000000元 86908元（0000000元×16/100×60/365＝86908元 100000元 13092元（100000元－86908元＝13092元  0元 4 110.12.08 0000000元（0000000元－13092元＝0000000元） 1442元（0000000元×16/100×1/365＝1442元 100000元 98558元（100000元－1442元＝98558元）  0元 5 110.12.09 0000000元（0000000元－98558元＝0000000元） 1400元（0000000元×16/100×1/365＝1400元 23571元 22171元（23571元－1400元＝22171元）  0元   0000000元（0000000元－22171元＝0000000元）